臺灣高等法院刑事判決
111年度上訴字第2259號
上訴人  范秋蓮
即被告          
              
              
上列上訴人因洗錢防制法等案件，不服臺灣桃園地方法院110年
度審金訴字第217號，中華民國110年9月17日第一審判決（起訴
案號：臺灣桃園地方檢察署110年度偵字第2059、2197、2198、
3160、8109、8735號；移送併辦案號：110年度偵字第11906號）
提起上訴，本院判決如下：
    主  文
上訴駁回。
    犯罪事實及理由
一、審理結果，認原審以被告幫助犯洗錢防制法第14條第1項一
    般洗錢罪，處有期徒刑2月，併科罰金新臺幣（下同）2萬元
    ，罰金如易服勞役，以1千元折算1日，認事用法均無不當，
    應予維持，並引用附件原判決記載之犯罪事實、證據及理由
    。
二、上訴內容概要：因為要辦貸款才會依對方要求提供帳戶資料
    ，就是因沒有錢才會這樣被人家騙，我也是被害人。否認幫
    助詐欺及洗錢；如仍認定有罪，希望能緩刑。
三、本院之論斷：
(一)被告辯稱貸款、借錢等辯解，僅屬犯罪動機，不影響被告確
    有提供帳戶予他人而幫助詐欺集團完成詐欺取財及洗錢之犯
    行認定。
(二)被告雖然未曾因故意犯罪受有期徒刑以上刑之宣告，有本院
    被告前案紀錄表可憑；然而被告於原審2次認罪（原審卷第
　　89、97頁）原審因認被告終能坦承犯行，量處最低刑度2月
    有期徒刑，併科罰金2萬元；被告以身試法之目的是為獲取
    金錢，而原審從寬認定被告未獲得金錢或其他利益，並未諭
    知沒收。被告於本院否認犯行，甚至供稱：「是（原審）法
    官在引導我認罪。」（本院卷第46頁）犯後態度不佳，顯然
    未記取教訓真誠悔悟。被告既辯稱未因此獲有任利益（偵
　　11906號卷第17頁）可認被告所辯缺錢狀態仍然存在，難認
    無再犯之虞。原判決所處刑度既非絕對拘禁式處遇刑，被告
    上訴請求宣告緩刑，不應准許。
(三)被告上訴並無新事證可推翻原審認定，核無理由，應予駁回
    。
據上論斷，依刑事訴訟法第373條、第368條，判決如主文。
本案經檢察官鄭朝光提起公訴，檢察官蔡麗清到庭執行職務。
中　　華　　民　　國　　111 　年　　8 　　月　　11　　日
  　　　　　　　　　刑事第十四庭審判長法　官  黃斯偉
  　　　　　　　　　　　　　　  　　  法　官  許泰誠
    　　　　　　　　　　　　　　  　  法　官  郭豫珍
以上正本證明與原本無異。
如不服本判決，應於收受送達後20日內向本院提出上訴書狀，其
未敘述上訴之理由者並得於提起上訴後20日內向本院補提理由書
（均須按他造當事人之人數附繕本）「切勿逕送上級法院」。
                                      書記官  葉書豪
中　　華　　民　　國　　111 　年　　8 　　月　　11　　日
附件：原判決
臺灣桃園地方法院刑事判決
  110年度審金訴字第217號
公　訴　人　臺灣桃園地方檢察署檢察官
被　　　告　范秋蓮  
                    
                    
                    
上列被告因違反洗錢防制法等案件，經檢察官提起公訴（110 年
度偵字第2059號、第2197號、第2198號、第3160號、第8109號、
第8735號），及移送併辦（110 年度偵字第11906 號），被告於
本院準備程序中，就被訴事實為有罪之陳述，經本院告知簡式審
判程序意旨，並聽取當事人之意見後，本院合議庭裁定改由受命
法官獨任依簡式審判程序審理，判決如下：
    主  文
范秋蓮幫助犯洗錢防制法第十四條第一項之一般洗錢罪，處有期
徒刑貳月，併科罰金新臺幣貳萬元，罰金如易服勞役，以新臺幣
壹仟元折算壹日。
    事  實
一、范秋蓮明知金融機構帳戶為個人信用之表徵，並可預見將自
    己之金融機構帳戶存摺、金融卡及密碼交付他人，得作為人
    頭帳戶，以遂行詐欺取財之用，且可預見利用轉帳或以存摺
    、金融卡提領方式，將詐欺取財犯罪所得之贓款領出，會使
    檢、警、憲、調人員與被害人均難以追查該詐欺取財罪所得
    財物，而得用以掩飾詐欺集團所犯詐欺取財罪犯罪所得之去
    向，仍基於幫助他人遂行詐欺取財及幫助他人掩飾或隱匿特
    定犯罪所得洗錢之不確定犯意，將其所有渣打國際商業銀行
    股份有限公司帳號000-0000000000000 號帳戶（下稱渣打銀
    行帳戶）之存摺、金融卡及密碼寄送予真實姓名年籍不詳之
    人，而以此方式幫助詐欺集團遂行詐欺取財及洗錢犯行。該
    詐欺集團於取得前開帳戶之存摺、金融卡及密碼後，由該詐
    欺集團之複數成員共同基於意圖為自己不法所有之詐欺取財
    及洗錢犯意聯絡，先由該詐欺集團之成員分別於如附表所示
    之時間，致電如附表所示之人，施以如附表所示之詐術，致
    如附表所示之人因陷於錯誤，而匯款如附表所示之款項至如
    附表所示之帳戶，並旋由該詐欺集團之成員提領一空。嗣如
    附表所示之人分別察覺有異，而報警處理，經警循線查悉上
    情。
二、案經劉姿伶、馮柏鈞分別訴由桃園市政府警察局桃園分局、
    臺中市政府警察局大雅分局報告臺灣桃園地方檢察署檢察官
    偵查起訴。
    理  由
一、上揭犯罪事實，業據被告范秋蓮於本院準備程序及審理時坦
    承不諱，核與如附表所示之告訴人劉姿伶、馮柏鈞2 人及證
    人洪禎雄於警詢時陳訴之情節大致相符，並有告訴人劉姿伶
    提供之網路交易明細截圖3 紙、告訴人馮柏鈞提出之交易明
    細截圖1 紙、被告范秋蓮渣打銀行帳戶（000-000000000000
    0 號帳戶）之開戶資料及交易明細1 份在卷可考，足徵被告
    之前揭任意性自白核與事實相符，應堪採信。從而，本件事
    證已臻明確，被告犯行堪以認定，應予以依法論科。
二、論罪科刑：
（一）按刑法上之幫助犯，係對於犯罪與正犯有共同之認識，而
      以幫助之意思，對於正犯資以助力，而未參與實施犯罪之
      行為者而言（最高法院75年度台上字第1509號、88年度台
      上字第1270號判決意旨參照）；是以，如未參與實行犯罪
      構成要件之行為，且係出於幫助之意思提供助力，即屬幫
      助犯，而非共同正犯。又行為人提供金融帳戶存摺、提款
      卡及密碼予不認識之人，非屬洗錢防制法第2 條所稱之洗
      錢行為，不成立同法第14條第1 項一般洗錢罪之正犯；如
      行為人主觀上認識該帳戶可能作為收受及提領特定犯罪所
      得使用，他人提領後即產生遮斷資金流動軌跡以逃避國家
      追訴、處罰之效果，仍基於幫助之犯意而提供，應論以幫
      助犯同法第14條第1 項之一般洗錢罪（最高法院108 年台
      上大字第3101號裁定意旨參照），查被告得預見將帳戶交
      予不認識之他人，有可能遭該他人利用，作為收受或提領
      特定犯罪所得之用，倘該他人提領該特定犯罪款項，即產
      生掩飾或隱匿特定犯罪所得來源或去向之效果，竟仍不違
      背其本意而基於幫助之犯意，將帳戶提供予真實姓名年籍
      不詳之詐欺集團成員，嗣該詐欺集團成員利用被告所提供
      之帳戶以收受詐欺犯罪所得，並提領一空，是被告提供帳
      戶供詐欺集團使用，係對於詐欺集團遂行詐欺取財犯行，
      資以助力，並未參與構成要件之行為，是核被告所為，係
      犯刑法第30條第1 項前段、第339 條第1 項之幫助犯詐欺
      取財罪，及刑法第30條第1 項前段、洗錢防制法第14條第
      1 項之幫助犯一般洗錢罪。
（二）被告以一交付渣打銀行帳戶之存摺、提款卡及密碼之行為
      ，幫助詐欺集團成員詐欺如附表所示之告訴人劉姿伶、馮
      柏鈞2 人之財物及洗錢，俱分別係以一行為觸犯數幫助詐
      欺取財及數幫助一般洗錢犯行，各為同種想像競合犯，依
      刑法第55條規定，應各僅論以一幫助詐欺取財罪及幫助一
      般洗錢罪。又被告以一行為犯前開2 罪（即幫助詐欺取財
      罪、幫助一般洗錢罪），為異種想像競合犯，應依刑法第
      55條規定從一重以幫助洗錢罪處斷。再檢察官移送併辦之
      犯罪事實（即附表編號2 部分），與被告業已被訴之部分
      （即附表編號1 部分）有上開想像競合之裁判上一罪關係
      ，本院自得併予審理，附此敘明。
（三）被告係幫助他人犯上開一般洗錢罪，爰依刑法第30條第2
      項之規定，按正犯之刑減輕之。又被告於本院審理中自白
      洗錢犯行，依洗錢防制法第16條第2 項規定，減輕其刑。
      再本案同有上述之減輕事由，應依法遞減之。
（四）爰審酌被告因一時失慮，將其上開渣打銀行帳戶之存摺、
      提款卡及密碼交付他人，使該詐欺集團成員得以作為轉向
      如附表所示之告訴人劉姿伶、馮柏鈞2 人詐欺取財之工具
      ，其行為固值非難，惟念其犯後終能坦承犯行，態度尚可
      ，兼衡如附表所示告訴人劉姿伶、馮柏鈞2 人各自所受損
      害程度，並考量其犯罪之動機、目的、手段暨其自陳高職
      肄業，目前於○○○公司擔任作業員，上大夜班，月薪新臺
      幣（下同）5 萬元，需扶養0 個小孩等一切情狀，量處如
      主文所示之刑，並就罰金部分諭知易服勞役之折算標準。
三、沒收：
（一）按洗錢防制法第18條第1 項固規定「犯第14條之罪，其所
      移轉、變更、掩飾、隱匿、收受、取得、持有、使用之財
      物或財產上利益，沒收之；犯第15條之罪，其所收受、持
      有、使用之財物或財產上利益，亦同。」惟被告既已將本
      件帳戶存摺、提款卡交由詐欺集團成員使用，對帳戶內之
      款項已無事實上之管領權；且依卷內事證並無從認被告因
      此獲取金錢或其他利益，倘依上開規定諭知被告應就其幫
      助隱匿之財物宣告沒收，實屬過苛，爰不依上開規定宣告
      沒收。
（二）又按幫助犯乃僅對犯罪構成要件以外之行為加以助力，且
      無共同犯罪之意思，對於正犯所有因犯罪所得之物，無庸
      為沒收之宣告。考量被告本案僅為詐欺取財罪及一般洗錢
      罪之幫助犯，且其於警詢中亦稱其沒有獲得任何獲利（詳
      桃園地檢署110 年度偵字第11906 號卷第17頁），而卷內
      復查無積極證據足認其有因本案犯行獲得任何利益、報酬
      ，或有與其他詐欺正犯朋分贓款，是自無庸宣告沒收犯罪
      所得或追徵價額。
（三）未扣案之被告范秋蓮之渣打銀行帳戶存摺、提款卡，雖係
      被告所有，供本案犯罪所用之物，惟該帳戶已遭列為警示
      帳戶，詐欺集團無從再利用作為詐欺取財工具，諭知沒收
      及追徵無助預防犯罪，欠缺刑法上之重要性，且徒增執行
      上之人力物力上之勞費，爰不予宣告沒收及追徵。
據上論斷，應依刑事訴訟法第273 條之1 第1 項、第299 條第1
項前段，判決如主文。
本案經檢察官鄭朝光提起公訴，檢察官林曉霜到庭執行職務。
中　　華　　民　　國　 110　　年　　9 　　月　　17　　日
                  刑事審查庭  法  官  林慈雁
以上正本證明與原本無異。
如不服本判決應於收受判決後20日內向本院提出上訴書狀，並應
敘述具體理由。其未敘述上訴理由者，應於上訴期間屆滿後20日
內向本院補提理由書（均須按他造當事人之人數附繕本）「切勿
逕送上級法院」。
                              書記官  吳秉翰
中　　華　　民　　國　 110　　年　　9 　　月　　22　　日
附錄本案論罪科刑法條全文：
洗錢防制法第2 條
本法所稱洗錢，指下列行為：
一、意圖掩飾或隱匿特定犯罪所得來源，或使他人逃避刑事追訴
    ，而移轉或變更特定犯罪所得。
二、掩飾或隱匿特定犯罪所得之本質、來源、去向、所在、所有
    權、處分權或其他權益者。
三、收受、持有或使用他人之特定犯罪所得。

洗錢防制法第14條
有第二條各款所列洗錢行為者，處7 年以下有期徒刑，併科新臺
幣5 百萬元以下罰金。
前項之未遂犯罰之。
前二項情形，不得科以超過其特定犯罪所定最重本刑之刑。

刑法第30條
幫助他人實行犯罪行為者，為幫助犯。雖他人不知幫助之情者，
亦同。
幫助犯之處罰，得按正犯之刑減輕之。

刑法第339條
意圖為自己或第三人不法之所有，以詐術使人將本人或第三人之
物交付者，處5 年以下有期徒刑、拘役或科或併科50萬元以下罰
金。
以前項方法得財產上不法之利益或使第三人得之者，亦同。
前二項之未遂犯罰之。

附表：

編號 被害人(告訴人) 遭詐欺時間 詐術內容 匯款時間 匯款金額（新臺幣） 匯入帳戶     備  註 1 劉姿伶(告訴人) 109年10月14日下午5 時許 佯稱網路購物疏失，須依指示操作網路銀行取消，以避免損失等語 109 年10月14日晚間9 時53分許 5 萬6,954 元 范秋蓮渣打銀行帳戶（000-0000000000000 號帳戶） 臺灣桃園地方檢察署檢察官110 年度偵字第2059號、第2197號、第2198號、第3160號、第8109號、第8735號起訴書中有關被告范秋蓮部分 2 馮柏鈞(告訴人) 109年10月14日晚間8時50分許 佯稱網路購物疏失，須依指示操作網路銀行取消，以避免損失等語 109年10月14日晚間9時58分許 4 萬9,987 元 范秋蓮渣打銀行帳戶（000-0000000000000 號帳戶） 臺灣桃園地方檢察署檢察官110 年度偵字第11906號併辦意旨書